臺灣臺中地方法院民事判決　96年度訴字第122號
原　　　告　乙○○
　　　　　　丙○
共　　　同
訴訟代理人　詹仕沂律師
複代理人　　張智翔律師
被　　　告　甲○○
上列當事人間刑事附帶民事訴訟請求損害賠償事件 (本院95年度
交附民字第295號)，由本院刑事庭裁定移送前來本院於96年3月
20 日言詞辯論終結，判決如下：
    主    文
被告應給付原告乙○○新台幣捌萬肆仟參佰元，及自民國九十五
年九月五日起至清償日止，按年息百分之五計算之利息。
被告應給付原告丙○新台幣壹佰柒拾肆萬壹仟伍佰捌拾伍元及自
民國九十五年九月五日起至清償日止，按年息百分之五計算之利
息。
原告其餘之訴駁回。
本判決原告乙○○、丙○勝訴部分，於原告乙○○、丙○依序分
別以新台幣參萬元、陸拾萬元供擔保後，各得假執行；但被告如
依序分別以新台幣捌萬肆仟參佰元、壹佰柒拾肆萬壹仟伍佰捌拾
伍元為原告乙○○、丙○預供擔保，各得免為假執行。
原告其餘假執行之聲請駁回。
    事實及理由
一、原告主張：被告於民國95年5月1日晚上駕駛車牌號碼「2632
    -NL」之自小客貨車，沿臺中縣梧棲鎮梧棲中排由西向東方
    向行駛，於同日晚上8時15分許，行經臺中縣梧棲鎮梧棲中
    排前方 (未劃標線之道路)，本應注意汽車行駛時駕駛人應
    注意車前狀況並隨時採取必要之安全措施，汽車除行駛於單
    行道或指定行駛於左側車道外，在未劃有標線之道路，應靠
    右行駛，但遇有特殊情況必須行駛左側道路時，除應減速慢
    行外，並注意前方來車及行人，以避免危險之發生，汽車交
    會時，在未劃有分向標線之道路，應減速慢行，而依當時之
    行車環境並無任何不能注意之情形，其竟疏未注意上揭規定
    而未注意車前狀況、未靠右行駛、亦未減速行駛，適原告乙
    ○○騎乘車牌號碼「IZZ-908」機車搭載原告丙○自同路對
    向駛來，原告乙○○騎乘機車已行駛在道路最右側而無可再
    往右閃避之情形下，仍遭被告所駕駛之自小客貨車左前車頭
    撞及原告乙○○所騎乘機車之左側而倒地，後座之原告丙○
    並因該碰撞致身體彈落至水溝，造成原告乙○○受有左下肢
    挫傷及淤青；原告丙○受有左下頷骨骨折、左下第一、第二
    小臼齒側向移位、左下正中門齒與側門齒及右下正中門齒脫
    位、左側正中線及左上肢部位閉鎖性斷裂 (骨折)、左側股
    骨頸移位性骨折合併股骨頭脫臼、左膝後十字韌帶斷裂合併
    半月軟骨破裂及左肩挫傷併左肩關節僵直之傷害，甲○○明
    知其已駕車肇事致人受傷，非但未下車善後，反而駕車加速
    逃逸，適有不詳姓名年籍之目擊證人目睹車禍經過，經渠記
    下甲○○所駕駛自小客貨車之車牌號碼報警處理後，始循線
    得知上情。是被告不法侵害原告之權利，應依民法第184條
    第1項前段、第193條第1項、第195條第1項規定賠償原告之
    損失：
  (一)原告乙○○請求(新台幣)14萬3000元：
    1.醫療費用4300元。
    2.工作損失：原告乙○○因本件車禍在家休養一個月無法工
      作，受有工作損失4萬元。
    3.精神賠償：原告乙○○因本件車禍身體健康遭受損害，致
      蒙受精神痛苦，又乙○○為小學畢業，已婚、育有一子、
      四女，目前受僱在鐵工廠擔任廠長，一個月薪水4萬2000
      元，名下有多筆不動產、股票，爰請求相當10萬元之精神
      賠償。
    4.小結：原告乙○○請求賠償金額合計共14萬3000元 (按：
      依原告乙○○所請求之各項金額合計應為14萬4300元，但
      原告乙○○訴之聲明僅請求其中14萬3000元)。
  (二)原告丙○請求377萬3585元：
    1.醫療費用11萬3565元。
    2.醫療用品費用7萬2596元。
    3.工作損失：原告丙○因本件車禍，自95年5月1日起即無法
      繼續工作，預估後續復健、治療將費時二年，故先請求二
      年之工作損失50萬3424元。
    4.看護費用：原告丙○因本件車禍受傷，約有二年期間日常
      生活需人專職照顧，故此期間內需另雇看護，其二年之看
      護費用為158萬4000元。
    5.精神賠償：原告丙○因被告所造成之身體健康損害，不僅
      需面對長期至醫院追蹤治療之精神痛苦，尚因被告甲○○
      之侵權行為而造成左側半髖關節經手術置換為人工關節，
      從此成為殘廢之人，所受之精神上損失不可謂不大，又原
      告丙○為小學畢業，目前沒有婚姻關係，育有一子二女，
      現在生榮機械工廠擔任廠務助理，申報之年薪所得為25萬
      1712元，名下有多筆股票，爰請求相當150萬元之精神損
      害賠償，堪認為合理。
    6.小結：原告丙○請求之賠償金額合計為377萬3585元。
  (三)並聲明：
    1.被告應給付原告乙○○14萬3000元以及自起訴狀繕本送達
      翌日起至清償日止按年息5%計算之利息。
    2.被告應給付原告丙○377萬3585元以及自起訴狀繕本送達
      翌日起至清償日止按年息5%計算之利息。
    3.原告願供擔保請准宣告假執行。
二、被告對於因自已駕車疏失而造成原告之身體傷害，以及原告
    乙○○因本件車禍身體受傷而支出醫藥費4300元、受有工作
    損失4萬元，原告丙○因本件車禍受傷而支出醫藥費11萬
    3565元、醫療用品費用7萬2596元、受有工作損失50萬3424
    元等情，並不爭執，但辯稱伊為沙鹿高工畢業，未婚、與父
    母同住，目前受僱於染整廠工作、日薪為800元，名下並無
    不動產、股票及汽車等財產，原告乙○○、丙○所請求之精
    神慰撫金過高，另原告丙○請求看護期間二年過長等語。並
    聲明：1.原告之訴及假執行之聲請均駁回，2.訴訟費用由原
    告負擔，3.如受不利判決，被告願供擔保免為假執行。
三、下列事實為兩造所不爭執，本院採為判決之基礎 (96年3月
    20日言詞辯論筆錄參照) ：
  (一)被告於95年5月1日晚上駕駛車牌號碼「2632-NL」之自小客
    貨車，沿臺中縣梧棲鎮梧棲中排由西向東方向行駛，於同日
    晚上8時15分許，行經臺中縣梧棲鎮梧棲中排前方 (未劃標
    線之道路)，本應注意汽車行駛時駕駛人應注意車前狀況並
    隨時採取必要之安全措施，汽車除行駛於單行道或指定行駛
    於左側車道外，在未劃有標線之道路，應靠右行駛，但遇有
    特殊情況必須行駛左側道路時，除應減速慢行外，並注意前
    方來車及行人，以避免危險之發生，汽車交會時，在未劃有
    分向標線之道路，應減速慢行，而依當時之行車環境並無任
    何不能注意之情形，其竟疏未注意上揭規定而未注意車前狀
    況、未靠右行駛、亦未減速行駛，適原告乙○○騎乘車牌號
    碼「IZZ-908」機車搭載原告丙○自同路對向駛來，原告乙
    ○○騎乘機車已行駛在道路最右側而無可再往右閃避之情形
    下，仍遭被告所駕駛之自小客貨車左前車頭撞及原告乙○○
    所騎乘機車之左側而倒地，後座之原告丙○並因該碰撞致身
    體彈落至水溝，造成原告乙○○受有左下肢挫傷及淤青；原
    告丙○受有左下頷骨骨折、左下第一、第二小臼齒側向移位
    、左下正中門齒與側門齒及右下正中門齒脫位、左側正中線
    及左上肢部位閉鎖性斷裂 (骨折)、左側股骨頸移位性骨折
    合併股骨頭脫臼、左膝後十字韌帶斷裂合併半月軟骨破裂及
    左肩挫傷併左肩關節僵直之傷害，甲○○明知其已駕車肇事
    致人受傷，非但未下車善後，反而駕車加速逃逸，適有不詳
    姓名年籍之目擊證人目睹車禍經過，經渠記下甲○○所駕駛
    自小客貨車之車牌號碼報警後循線查獲 (如同本院九十五年
    度交訴字第一六九號刑事判決書所認定之犯罪事實)。
  (二)原告乙○○因為本件車禍支出醫療費用4300元、並受有工作
    損失40000元。
  (三)原告丙○因為本件車禍支出醫療費用113565元、醫療用品費
    用72596元、並受有工作損失503424元。
  (四)假設原告丙○因為本件車禍而需人看護，兩造同意每日支出
    的看護費用為二千元。
四、法院之判斷：
    本件之爭執要點厥在於一原告丙○請求的看護費以多少金額
    為適當？二原告乙○○及丙○各自請求之慰撫金分別以多少
    金額為適當？茲說明本院得心證之理由如下：
  (一)原告丙○得請求之看護費用為55萬2000元：
    原告丙○主張因本件車禍受傷需看護期間為二年，惟為被告
    所否認，經依原告聲請函童綜合醫院查詢結果，原告丙○需
    人看護期間為自95年5月1日起至96年1月31日止，有該醫院
    96年2月15日童醫字第0235號函在卷足憑。原告雖另主張其
    所更換之人工髖關節，依據童綜合醫院所出具之人工髖關節
    置換手術衛教手冊，一般而言可使用10年以上，故原告10
    年後仍有再更換人工髖關節之必要，其更換時仍需請人看護
    ，故原告丙○需人看護之時間不止9個月而已，惟亦為被告
    所否認，本院審酌原告所提出之上開人工髖關節置換手術衛
    教手冊之記載縱認屬實，因該衛教手冊係記載「一般而言可
    使用10年以上」，並非人工髖關節每10年需更換一次，其不
    足以作為原告丙○10年後確需重新更換人工髖關節，況且，
    經本院闡明「是否需要再函童綜合醫院查詢丙○將來是否需
    要更換髖關節？如果需要多久要換一次？」後，原告則認為
    不需要再函請童綜合醫院表示意見等語 (96年3月20日言詞
    辯論筆錄第3頁參照)，此外，原告即未再舉何證據證明其往
    後每10年均需重新置換人工髖關節而需人看護，是原告主張
    看護期間超出95年5月1日至96年1月31日外，並不可採。準
    此，原告丙○需人看護期間為95年5月1日至96年1月31日止
    ，共有276日，而原告請人看護每日費用為2000元等情，亦
    為兩造所不爭執，詳如前述，依此計算結果，原告丙○所得
    請求之看護費用為55萬2000元 (276x2000=552000元)。
  (二)原告請求之慰撫金部分：
    1.按不法侵害他人之身體、健康者，被害人雖非財產上之損
      害，亦得請求賠償相當之金額，民法第195條第1項前段定
      有明文。又慰撫金之賠償須以人格權遭遇侵害，使精神上
      受有痛苦為必要，其核給之標準固與財產上損害之計算不
      同，然非不可斟酌雙方身分資力與加害程度，及其他各種
      情形核定相當之數額，最高法院51年台上字第223號判例
      意旨闡釋甚明。
    2.原告乙○○因本件車禍受有左下肢挫傷及淤青，原告丙○
      則受有左下頷骨骨折、左下第一、第二小臼齒側向移位、
      左下正中門齒與側門齒及右下正中門齒脫位、左側正中線
      及左上肢部位閉鎖性斷裂 (骨折)、左側股骨頸移位性骨
      折合併股骨頭脫臼、左膝後十字韌帶斷裂合併半月軟骨破
      裂及左肩挫傷併左肩關節僵直等傷害，為兩造所不爭執，
      詳如前述。又原告乙○○為小學畢業，已婚並育有一子、
      四女，目前受僱鐵工廠擔任廠長職務，一個月薪水約4萬
      2000元，名下有多筆不動產、股票；而原告丙○亦為小學
      畢業，目前沒有婚姻關係但育有一子二女，現在生榮機械
      工廠擔任廠務助理，申報之年薪所得為25萬1712元，名下
      有多筆股票等情，分據原告乙○○、丙○陳述在卷，以及
      提出全國財產稅總歸戶財產查詢清單、94年度綜合所得稅
      各類所得資料清單、聘書及殘障手冊等件為證，並為被告
      所不爭執；又被告為沙鹿高工畢業，目前未婚、與父母同
      住，現受僱於染整廠工作、日薪為800元，名下並無不動
      產、股票及汽車等財產，亦據被告陳述在卷，並為原告所
      不爭執。本院審酌上情，因認為原告乙○○請求之精神慰
      撫金以4萬元為適當；原告丙○所請求之精神慰撫金以50
      萬元為適當。
  (三)承上所述，原告二人因被告駕車疏失肇事致受有損害，被告
    應賠償原告乙○○醫療費用4300元、工作損失4萬元及精神
    慰撫金4萬元，應賠償原告丙○醫療費用11萬3563元、醫療
    用品費用7萬2596元、工作損失50萬3424元、看護費用55萬
    2000元以及精神慰撫金50萬元。從而，原告乙○○請求被告
    給付8萬4300元 (4300+40000+40000=84300元)以及自起訴狀
    繕本送達翌日即95年9月5日起至清償日止按年息5%計算之利
    息，原告丙○請求被告給付174萬1585元
    (113565+72596+503424+552000+500000=0000000元)以及自
    起訴狀繕本送達翌日即95年9月5日起至清償日止按年息5%
    計算之利息，洵屬有據，應予准許；至於原告乙○○、丙○
    各自請求逾上開金額部分，尚嫌無稽，應予駁回。
五、又兩造均陳明願供擔保分別聲請宣告假執行、免為假執行，
    就原告乙○○、丙○勝訴部分，均核無不合，爰各酌定相當
    之擔保金額准許之；至於原告乙○○、丙○敗訴部分，其假
    執行之聲請已失所附麗，應併予駁回。
六、又本件原告提起刑事附帶民事訴訟請求損害賠償，經本院刑
    事庭裁定移送前來，於本院審理期間，並無滋生訴訟費用事
    項，本件自無訴訟費用負擔問題，併予敘明。
七、假執行宣告之依據：民事訴訟法第390條第2項、第392條第2
    項。
中　　華　　民　　國　　96　　年　　4　　 月　　13　　日
                  民事第一庭    法  官  王永春
正本係照原本作成。
如對本判決上訴，須於判決送達後20日內向本院提出上訴狀。
中　　華　　民　　國　　96　　年　　4　 　月　　13　　日
                                書記官  鄭淑英
